臺灣桃園地方法院刑事判決　　　　　　　95年度訴字第1836號
公　訴　人　臺灣桃園地方法院檢察署檢察官
被　　　告　甲○○
　　　　　　　　　　（另案在臺灣臺北監獄執行中）
指定辯護人　應明銓律師
上列被告因強盜案件，經檢察官提起公訴（95年度偵字第16517
號），本院判決如下：
    主  文
甲○○意圖為自己不法之所有，攜帶兇器，以強暴、脅迫至使不
能抗拒而取他人之物，處有期徒刑拾參年，褫奪公權陸年。扣案
之黑色皮製側背包壹只、半罩式藍色安全帽壹頂均沒收。
    事  實
一、甲○○於民國94年2 月初某日，在新竹縣新竹市○○街附近
    ，收受真實姓名、年籍不詳，綽號「阿平」之成年男子委託
    代為保管因而交付之可發射子彈具有殺傷力之仿FN廠1910型
    半自動手槍製造之改造金屬玩具手槍1 支（含彈匣1 個，槍
    枝管制編號：0000000000號）、可發射子彈具有殺傷力之仿
    BE RETTA廠84型半自動手槍製造之改造玩具手槍1 支（含彈
    匣1 個，槍枝管制編號：0000000000號）、具有殺傷力之土
    造金屬彈殼加裝直徑8.0mm 金屬彈頭之土造子彈2 顆（均於
    鑑定時經試射擊發）、具有殺傷力之直徑約9. 0mm金屬彈頭
    之土造子彈7 顆（其中1 顆嗣由甲○○於強盜寶華銀行新竹
    分行時擊發，另6 顆則於鑑定時經試射擊發）以及不具殺傷
    力之土造金屬彈殼加裝直徑8.0mm 金屬彈頭之土造子彈5 顆
    等物後，將其中具有殺傷力之仿FN廠1910型半自動手槍製造
    之改造金屬玩具手槍1 支（含彈匣1 個）、具有殺傷力之土
    造金屬彈殼加裝直徑8. 0mm金屬彈頭之土造子彈2 顆、不具
    殺傷力之土造金屬彈殼加裝直徑8.0mm 金屬彈頭之土造子彈
    5 顆，藏置在其位於新竹縣竹東鎮○○路○ 段101 巷7 號住
    處之房間內；另可發射子彈具有殺傷力之仿BERETTA 廠84型
    半自動手槍製造之改造玩具手槍1 支（含彈匣1 個）、具有
    殺傷力之直徑約9.0mm 金屬彈頭之土造子彈7 顆，則藏置在
    位於新竹南寮漁港之1 艘破船內，而無故寄藏之。後甲○○
    因覺不妥，遂於94年4 月11日上午7 時40分許，以「110 」
    電話向新竹縣警察局竹東分局警方自首其寄藏槍枝、子彈之
    犯行，警方即前往其前開住處，甲○○僅交出前開具有殺傷
    力之仿FN廠1910型半自動手槍製造之改造金屬玩具手槍1 支
    （含彈匣1 個，槍枝管制編號：0000000000號）、土造金屬
    彈殼加裝直徑8.0mm 金屬彈頭之土造子彈7 顆（其中2 顆具
    有殺傷力，另5 顆不具殺傷力），然並未同時交出至其藏置
    在位於新竹南寮漁港之1 艘破船內之另把可發射子彈具有殺
    傷力之仿BERETTA 廠84型半自動手槍製造之改造玩具手槍1
    支（含彈匣1 個，槍枝管制編號：0000000000號）、具有殺
    傷力之直徑約9. 0mm金屬彈頭之土造子彈7 顆，而繼續未經
    許可寄藏之。甲○○因前述違反槍砲彈藥刀械管制條例案件
    ，經警方報請臺灣新竹地方法院檢察署檢察官偵辦後，經檢
    察官於94年5 月11日偵查終結後以94年度偵字第1938號向台
    灣新竹地方法院提起公訴，該案繫屬於臺灣新竹地方法院（
    案號：94年度訴字第456 號），於審理期間，甲○○因擔憂
    其在越南之妻小日後生活無著，遂另行起意，基於意圖為自
    己不法之所有之犯意，於94年7 月22日上午9 時18分許，頭
    戴其所有之藍色半罩式安全帽1 頂、口罩1 個以遮掩面容，
    再以其所有之黑色皮製側背包1 只裝盛而攜帶前開其持有，
    具有殺傷力，於客觀上足以傷害人之生命、身體，可供兇器
    使用之仿BE RETT A 廠84型半自動手槍製造之改造玩具手槍
    1 支（含彈匣1 個，槍枝管制編號：0000000000號）、具有
    殺傷力之直徑約9. 0mm金屬彈頭之土造子彈7 顆（其違反槍
    砲彈藥刀械管制條例案件部分業經臺灣高等法院判處有期徒
    刑2 年6 月確定），騎乘其所有未懸掛車牌之車牌號碼PKQ
    ─020 號機車，在新竹縣新竹市沿路尋找強盜目標，行至新
    竹縣新竹市○○路346 號寶華銀行新竹分行（下稱寶華銀行
    ）前，徘徊觀察後遂決定以該行庫為強盜目標，復為便利強
    盜後順利脫逃，遂將其所騎乘之機車未熄火即停放在寶華銀
    行旁大樓門口，逕自進入銀行內，喝令在場人員不准擅動，
    並朝天花板射擊1 發子彈，以此強暴、脅迫之方法，致在場
    人員陳佩君、陳飛龍等人不能抗拒，遂逕自伸手至櫃檯內桌
    上拿取寶華銀行行員陳佩君置於桌上之百元紙鈔1 疊，旋發
    現係百元紙鈔，而嫌面額過低，乃捨該疊百元紙鈔，另行拿
    取在旁之千元紙鈔1 疊，共計新臺幣（下同）1,000,000 元
    ，置入其所有之1 只藍色塑膠袋後，旋即騎乘前開機車沿新
    竹縣新竹市○○街、民富街、延平路逃逸，待轉至延平路附
    近巷口遭遇死巷，遂將所騎乘之機車、安全帽棄置該處，而
    步行至同縣市○○街29號地下室，戴上其前所準備之手套，
    並以其所穿著之白襯衫擦拭前開其用以強盜之手槍上之指紋
    ，並在該處將其強盜所得之現金黏貼固定在其身上，換下其
    強盜時所著之白襯衫改著黑白格子T 恤，後將前述手槍、子
    彈、白襯衫、黑色皮製側背包、手套棄置在前開地下室，搭
    乘計程車前往旅行社拿取前所預定之機票，復搭乘野雞車北
    上桃園機場，搭乘同日中午12時27分之中華航空CI685 號班
    機潛逃越南，並將強盜所得財物悉數夾帶出境。嗣經警於同
    日上午11時許，在寶華銀行新竹分行採集指紋比對而得知與
    甲○○之指紋相符，並在同縣市○○路452 巷75號前查扣甲
    ○○強盜所騎乘之機車、配戴之藍色半罩式安全帽1 頂，且
    經刑事警察局國際科聯繫國際刑警組織越南中央局及刑事警
    察局駐越南聯絡官通知越南警方協助查緝，而於同年8 月30
    日18時許，由刑事警察局駐越南人員與越南警方在越南胡志
    明市○○街156 號4 樓逮捕甲○○，並於同年9 月2 日15時
    50分許，由刑事警察局國際科人員將甲○○押解返臺，於同
    日20時許，經甲○○帶同警方至前開新竹縣新竹市○○街29
    號地下室，起獲前開具有殺傷力之仿BERETTA 廠84型半自動
    手槍製造之改造玩具手槍1 支（含彈匣1 個，槍枝管制編號
    ：
    0000000000號）、具有殺傷力之直徑約9.0m m金屬彈頭之土
    造子彈6 顆，甲○○所有供其強盜所用之黑色皮製側背包1
    只，及與本案強盜無關之白色上衣1 件、手套1 雙、麻繩1
    條、名片1 張。
二、案經新竹市警察局第一分局報請臺灣新竹地方法院檢察署檢
    察官呈請臺灣高等法院檢察署檢察長令轉臺灣桃園地方法院
    檢察署檢察官偵查起訴。
    理  由
一、證據能力：
（一）按被告以外之人於審判外之言詞或書面陳述，除法律有規
      定者外，不得作為證據；被告以外之人於審判外之陳述，
      雖不符刑事訴訟法第159 條之1 至第159 條之4 之規定，
      而經當事人於審判程序同意作為證據，法院審酌該言詞陳
      述或書面陳述作成時之情況，認為適當者，亦得為證據；
      當事人、代理人或辯護人於法院調查證據時，知有第159
      條第1 項不得為證據之情形，而未於言詞辯論終結前聲明
      異議者，視為有前項之同意，刑事訴訟法第159 條第1 項
      、第159 條之5 分別定有明文。經查，證人林榮昌、陳信
      宏、陳飛龍於警詢，證人陳佩君於警詢、檢察官偵查中所
      為陳述，屬審判外之陳述，然被告及辯護人於本院審理時
      對於該等證據之證據能力表示沒有意見，且迄於言詞辯論
      終結前亦未聲明異議，本院審酌前開供述證據作成時之情
      況，並無不能自由陳述之情形，亦無違法取證或其他瑕疵
      ，認為以之作為證據為適當自得為證據。
（二）內政部警政署刑事警察局槍砲鑑定書，屬檢察官囑託鑑定
      之書面報告，依刑事訴訟法第208 條第1 項規定無須準用
      鑑定人具結之規定，且屬同法第159 條第1 項之法律另有
      規定之傳聞例外，自得作為證據。
（三）扣案之改造槍枝1 枝（含彈匣1 個，槍枝管制編號：0000
      000000）、改造子彈6 顆，並非供述證據，無傳聞法則之
      適用，與本案具有關聯性，且上開物證經員警合法取得，
      具有證據能力。
（四）現場蒐採跡證報告書、刑案現場測繪圖、國人入出境查詢
      報表、現場及監視錄影光碟翻拍照片，經查並無不得作為
      證據之事由，依法自得作為證據。
二、認定事實之依據：
（一）前揭犯罪事實，業據被告於警詢、檢察官偵查中及本院審
      理時供認不諱，並經證人寶華銀行新竹分行經理林榮昌、
      寶華銀行新竹分行行員陳信宏、寶華銀行新竹分行警衛陳
      飛龍於警詢時，寶華銀行新竹分行行員陳佩君於警詢、檢
      察官偵查中證述明確，並有現場蒐採跡證報告書、刑案現
      場測繪圖、國人入出境查詢報表各1 份，現場及監視錄影
      光碟翻拍照片共39張附卷可稽，及仿BERETTA 廠84型半自
      動手槍製造之改造玩具手槍1 支（含彈匣1 個）、直徑約
      9.0 mm金屬彈頭之土造子彈6 顆、手套1 雙、黑色皮製側
      背包1 只、白色上衣1 件、藍色半罩式安全帽1 頂、機車
      1 輛扣案可佐。再扣案之改造手槍1 支（槍枝管制編號：
      0000 000000 號）、子彈6 顆，經送內政部警政署刑事警
      局鑑驗結果認：1.送鑑改造手槍1 支，係由仿BERATTA 廠
      84 型 半自動手槍所製造之玩具手槍換裝土造金屬槍管及
      土造金槍機改造而成之改造手槍，機械性能良好，可擊發
      適用子彈，認具殺傷力，2.送鑑改造子彈6 顆，認係具直
      徑9. 0㎜金屬彈頭之土造子彈，經採樣4 顆試射，均可擊
      發，認具殺傷力等情，有該局94年9 月12日刑鑑字第0940
      135235號槍彈鑑定書1 份在卷可參，前開槍、彈確足以傷
      害人之生命、身體，自屬兇器無疑。再員警在前開寶華銀
      行新竹分行櫃檯包紮百元鈔票用名片上採集5 枚指紋，經
      內政部警政署刑事警察局鑑定結果，其中3 枚經人工比對
      結果，分別與被告甲○○指紋卡右拇、右環、右中指指紋
      相符一節，亦有新竹市警察局0722專案現場蒐採跡證報告
      書、內政部警政署刑事警察局94年7 月26日刑文字第0940
      113210號指紋鑑驗書各1 份在卷可參，足認被告前開自白
      ，核與事實相符，堪以採信。
（二）按刑法上之心神喪失與精神耗弱，應依行為時精神障礙程
      度之強弱而定，如行為時之精神，對於外界事務全然缺乏
      知覺理會及判斷作用，而無自由決定意思之能力者，為心
      神喪失，如此項能力並非完全喪失，僅較普通人之平均程
      度顯然減退者，則為精神耗弱，最高法院著有26年渝上字
      第237 號判例可資參照。本件被告於本院審理時陳稱：伊
      前去寶華銀行強盜前曾飲酒，故對本案發生之過程並不清
      楚云云。查被告於警詢時自承：當日伊係騎乘機車及攜帶
      槍械在新竹縣新竹市尋找強盜目標，伊到達寶華銀行，後
      猶豫不決，前後往返銀行門口2 次，再騎乘機車至寶華銀
      行對面巷口，走出巷口觀察銀行有無營業，返回巷內騎乘
      機車至北大路與少年街口猶豫，因思及原先預定前往越南
      探視妻小之班機迫近，故下定決心強盜，便騎乘機車至寶
      華銀行後面巷口，徒步行至寶華銀行，接近寶華銀行時，
      覺得停放機車之位置太遠不便逃離，故再返回騎乘機車，
      直接至寶華銀行旁大樓停放且未熄火，便進入寶華銀行，
      要求行員不許動，且朝天花板開1 槍，看見銀行桌上放置
      整疊鈔票，便伸手拿取1 疊鈔票，發現為百元鈔，再看見
      左邊放置千元鈔，遂捨百元鈔而取1 疊千元鈔置入其所準
      備之藍色塑膠袋中，迅速衝出門口，騎上前開未熄火之機
      車往少年街方向逃逸，途中金錢一度掉落，伊迴轉拾起金
      錢置於腿上，繼續騎乘機車由少年街往民富街前行，至民
      富街左轉，將錢置於藍色塑膠袋，繼續前行至延平路後第
      2 個巷口右轉至底，發現為死巷便棄車，見到右側圍牆有
      洞便鑽入，行至河北街29號大樓，見該處地下室停車場門
      未關，便順著車道進入地下室，伊將藍色塑膠袋置於該處
      樓梯旁，再戴上塑膠手套，取伊所穿著之白色襯衫擦拭伊
      強盜時所使用之手槍上指紋，才將槍枝放置樓梯後方角落
      ，並換上黑白格子T 恤，將白色襯衫塞進安全帽內，所用
      之手套隨意棄置，走出地下室，搭乘計程車至東大路與北
      大路路口東南旅行社取機票，再至新竹交流道搭乘野雞車
      北上至桃園中正國際機場，搭乘13時20分之班機前往越南
      等語（見臺灣新竹地方法院檢察署94年度偵字第4883號偵
      查卷第11頁），可知被告係騎乘機車前往其強盜之寶華銀
      行，並騎乘機車逃離該處，且被告所述逃離過程途經數街
      道，苟被告當時對外界全然喪失或減退知覺及判斷力，焉
      能操控正常無誤操控機車且正確辨識方向。再觀諸被告強
      盜過程，其事先觀察銀行環境，且持槍強盜，甚或捨棄初
      始拿取之百元鈔票而改取千元鈔票，其過程均需投注相當
      之判斷力，且被告於強盜後，猶知前往拿取前所預定之機
      票並及時趕赴機場搭乘當日班機前往越南，其時間之掌握
      必定相當精準，絕非被告如所稱於飲酒後精神不佳之狀況
      下所得為之，被告於前開強盜行為時，其對於外界事務並
      無全然或減損知覺理會及判斷力之情形，換言之，被告行
      為時並無心神喪失或精神耗弱等情狀，附此敘明。
（三）綜上所述，本件事證已臻明確，被告前述犯行洵堪認定，
      應予依法論科。
三、論罪科刑：
（一）按行為後法律有變更者，適用行為時之法律。但行為後之
      法律有利於行為人者，適用最有利於行為人之法律，刑法
      第2 條第1 項定有明文，此條規定乃與刑法第1 條罪刑法
      定主義契合，而貫徹法律禁止溯及既往原則，係規範行為
      後法律變更所生新舊法律比較適用之準據法，是刑法第2
      條本身雖經修正，但刑法第2 條既屬適用法律之準據法，
      本身尚無比較新舊法之問題，應一律適用裁判時之現行刑
      法第2 條規定以決定適用之刑罰法律，先予辨明。又以本
      次刑法修正之比較新舊法，應就罪刑有關之共犯、未遂犯
      、想像競合犯、牽連犯、連續犯、結合犯，以及累犯加重
      、自首減輕暨其他法定加減原因（如身分加減）與加減例
      等一切情形，綜其全部罪刑之結果而為比較（最高法院95
      年5 月23日95年度第8 次刑庭會議決議可資參照）。又行
      為後刑法條文經修正，若僅為條文修正、實務見解明文化
      之修正，非法律變更，無有利、不利情形，應適用裁判時
      法（參照最高法院95年11月7 日95年度第21 次 刑庭會議
      決議），按刑法第2 條第1 項之規定，係規範行為後「法
      律變更」所生新舊法比較適用之準據法，故被告行為後刑
      法條文之修正，對於被告並無有利或不利之情形者（例如
      新舊法處罰輕重相同，犯罪構成要件亦無寬嚴之別等），
      即無適用修正後刑法第2 條第1 項之規定比較新舊法適用
      之問題（參最高法院95年度臺上字第5589號判決意旨），
      另褫奪公權、沒收係從刑，依從刑附屬於主刑之原則，應
      隨同主刑適用之準據法，附此敘明。
（二）查被告持以強盜所用之改造手槍、改造子彈，經鑑定認具
      有殺傷力（詳見前述），在客觀上係足以對人之生命、身
      體、安全構成威脅之兇器無疑。是核被告所為，係犯刑法
      第330 條第1 項之加重強盜罪。爰審酌被告教育程度為國
      中畢業，當有足夠能力辨明是非，其正值少壯，不循正途
      以營生，僅因另涉刑案，竟持槍強盜銀行，冀求不勞而獲
      ，且為圖得較多之金錢，而強盜民眾出入頻繁之金融機構
      ，嚴重危害社會治安，如予輕縱，將引起效尤，量刑自不
      宜輕，被告甚且於強盜過程中開槍示警，雖其係對空擊發
      ，然此舉業已人身安全造成重大危害，犯罪情節、手段十
      分嚴重，雖犯罪後坦承強盜犯行，然被告既如此大費周章
      強盜財物，其當對強盜所得財物嚴加看管，然被告先謊稱
      所得財物未及攜帶出國，復誆稱在國外遭不詳人士盜取云
      云，迄今未返還強盜所得金錢，且強盜後潛逃國外，耗費
      眾多資源始將之緝捕歸案，犯罪後態度難稱良好等一切情
      狀，量處如主文所示之刑，以資懲儆。又被告為圖個人私
      利而持槍強盜他人財物，本院依其犯罪之性質，認有褫奪
      其公權之必要，依從刑附屬於主刑原則，依修正後刑法第
      37條第2 項之規定宣告褫奪其公權如主文所示（主刑並未
      變更，無新舊法比較之情形，依裁判時法）。被告用以強
      盜之改造手槍1 支、子彈7 顆（其中1 顆於強盜時已擊發
      ，4 顆於鑑定時已擊發，均已用罄），業於被告所涉違反
      槍砲彈藥刀械管制條例案件中宣告沒收，有臺灣高等法院
      95年度上訴字第1666號判決在卷可稽，爰不就此另為沒收
      之諭知。再被告於強盜時配戴口罩、安全帽一節，業據證
      人陳佩君於警詢時證述明確，且有翻拍照片在卷可稽（見
      臺灣新竹地方法院94年度偵字第4666號偵查卷第75頁），
      苟被告前開裝束係因騎乘機車符合交通規則所致，其於進
      入銀行強盜時既未騎乘機車，其當可將之取下，然被告竟
      未為之，顯見其配戴安全帽及口罩係供遮掩面容隱藏身份
      以遂行其強盜犯行之物，且均屬被告所有之物，亦經被告
      於本院審理時供陳明確，其中藍色半罩式安全帽1 頂於案
      發後經警查採集指紋，業已扣案並未滅失，有新竹市警察
      局07 22 號現場蒐採跡證報告書1 份在卷可按（見同上偵
      查卷第34頁），及扣案黑色皮製側背包1 只，為被告所有
      ，供被告裝盛前開手槍、子彈前往強盜所用之物，亦屬供
      犯罪所用之物，依主刑附屬從刑之原則，均依修正後刑法
      第38條第1 項第2 款之規定宣告沒收。又前開口罩，及被
      告強盜時用以裝盛金錢之藍色塑膠袋1 只，雖均屬供被告
      強盜所用之物，然均未扣案，且依其性質極易滅失，為免
      執行困難，爰不就此為沒收之諭知。再扣案之白色上衣1
      件，為一般日常穿著衣物；手套1 雙，係被告於強盜後為
      湮滅其指紋時使用之物，非供其強盜所用；名片1 張，要
      與本案犯行無關，均尚難認前開物品係供被告犯本件強盜
      所用之物，及麻繩1 條，係寶華銀行綑綁紙鈔所用，亦非
      被告所有，前開物品或非供犯罪所用，或非屬被告所有，
      均不另為沒收之諭知。
據上論斷，應依刑事訴訟法第299 條第1 項前段，修正後刑法第
2 條第1 項前段，刑法第330 條第1 項、修正後刑法第37條第2
項、第38條第1 項第2 款，判決如主文。
本案經檢察官施宣旭到庭執行職務。
中　　華　　民　　國　　96　　年　　1 　　月　　31　　日
　　　　　　　　　刑事第九庭審判長法　官  何信慶
                                  法　官  胡芷瑜
                                  法　官  何燕蓉
以上正本證明與原本無異。
如不服本判決，應於判決送達後10日內向本院提出上訴狀（應附
繕本）。
     　　　　　　　　　　　　　　 書記官　許弘樺
中　　華　　民　　國　　96　　年　　1 　　月　　31　　日
附錄本案論罪科刑法條：
中華民國刑法第330 條（加重強盜罪）
犯強盜罪而有第321 條第1 項各款情形之一者，處7 年以上有期
徒刑。
前項之未遂犯罰之。
